臺北高等行政法院判決
　　　　　　　　　　　　　　　　　　 93年度訴字第02358號
　　　　　　　　　　　　　　　.
原　　　告　美福國際股份有限公司
代　表　人　甲○○
訴訟代理人　陳井星律師
複　代理人　傅爾洵律師
被　　　告　財政部基隆關稅局
代　表　人　朱恩烈（局長）
訴訟代理人　丙○○
　　　　　　丁○○
　　　　　　乙○○
上列當事人間因進口貨物核定完稅價格事件，原告不服財政部中
華民國93年5月14日台財訴字第0930014896號及93年5月20日台財
訴字第0930019725號訴願決定，提起行政訴訟。本院判決如下：
　　主  文
原告之訴駁回。
訴訟費用由原告負擔。
　　事  實
甲、事實概要：
    原告分別於民國（下同）91年9月2日及92年4月4日委由宏益
    報關股份有限公司向被告申報進口紐西蘭產製冷凍羊肉乙批
    （報單號碼：ＡＷ／91／4670／0004，下稱前批）及加拿大
    產製冷凍牛雜碎乙批（報單號碼：ＡＷ／ＢＣ／92／Ｖ０35
    ／3209下稱後批），經被告依行為時（下同）關稅法第14條
    第1項規定，按原告應申報之事項，先行徵稅驗放，事後再
    加審查。嗣經財政部關稅總局驗估處（下稱驗估處）查價結
    果，前批5項貨物原申報單位價格CFR USD 2.2/KGM，均改按
    CFR USD 3/LBR核估，後批第1項貨物原申報單位價格CFR
    USD 0.8/LBR，改按CFR USD 1.15/LBR核估，被告乃據以增
    估補稅，原告不服，於法定期限內，申請復查，經驗估處複
    核結果，前批第1項貨物維持原核定價格，第2至5項貨物均
    改按CIF USD 2.72/LBR核估，後批則仍維持原核定價格，原
    告仍不服，續提起訴願，均遭決定駁回，原告遂合併提起行
    政訴訟。
乙、兩造聲明：
　一、原告聲明：訴願決定、復查決定及原處分均撤銷。
　二、被告聲明：駁回原告之訴。
丙、兩造之爭點：本案被告所據以核估完稅價格之標準，有否違
    誤？
原告主張：
一、按「從價課徵關稅之進口貨物，其完稅價格以該進口貨物之
    交易價格作為計算根據。」「前項交易價格，指進口貨物由
    輸出國銷售至中華民國實付或應付之價格。」、「進口貨物
    之完稅價格，不合於第25條之規定核定者，海關得按該貨物
    出口時或出口前、後銷售至中華民國之同樣貨物之交易價格
    核定之。核定時應就交易型態、數量及運費等影響價格之因
    素作合理調整。前項所稱同樣貨物，指其生產國別、物理特
    性、品質及商譽等均與該進口貨物相同者。」、「進口貨物
    之完稅價格，不合於第25條、第27條之規定核定者，海關得
    按該貨物出口時或出口前、後銷售至中華民國之類似貨物之
    交易價格核定之。核定時應就交易型態、數量及運費等影響
    價格之因素作合理調整。前項所稱類似貨物，指與該進口貨
    物雖非完全相同。但其生產國別及功能相同，特性及組成之
    原材料相似，且在交易上可為替代者。」、「進口貨物之完
    稅價格，不合於第25條、第27條、第28條之規定核定者，海
    關得按國內銷售價格核定之。」、「進口貨物之完稅價格，
    不合於第25條、第27條、第28條及第29條之規定核定者，海
    關得按計算價格核定之。」及「進口貨物之完稅價格，不合
    於第25條、第27條、第28條、第29條及第30條規定核定者，
    海關得依據查得之資料，以合理方法核定之。」，分別為行
    為時關稅法第25條第1項及第2項、第27條、第28條、第29
    條第1項、第30條第1項及第31條所明定。揆諸上開法條規定
    ，核定完稅價格之方式依序為第25條「交易價格」、第27條
    「同樣貨物價格」、第28條「類似貨物價格」、第29條「國
    內銷售價格」、第30條「計算價格」、第31條「依查得資料
    核定價格」；是以倘若被告認原告所主張進口貨物之完稅價
    格不足以認定為本件之「交易價格」，依法定核定順序尚有
    「同樣貨物價格」、「類似貨物價格」、「國內銷售價格」
    、「計算價格」；必被告就「同樣貨物價格」、「類似貨物
    價格」、「國內銷售價格」、「計算價格」無從予以調查後
    ，才依查得資料而核定價格。
二、次按認定事實應依證據，又行政機關為處分或其他行政行為
    ，應斟酌全部陳述與調查事實及證據之結果，依論理及經驗
    法則判斷事實之真偽，並將其決定及理由告知當事人，行政
    處分以書面為之者，應記載事實及理由，此觀諸行政程序法
    第43條及第96條第1項第2款亦明。
三、關於前批之訴願決定部分：
（一）本批訴願決定之原處分增估補徵原告稅款311,670元，無
      非是以系爭貨物經被告依關稅法第14條第1項規定，按原
      告申報之事項，先行徵稅驗放，事後再加審查。嗣經被告
      改依CFR USD3/LBR核定，經原告申請復查後，第2至5項貨
      物改依CIF USD2.7/LBR核估。理由略為：「系爭貨物原申
      報價格偏低，本局根據驗估處查得之價格，增估補稅，．
      ．．，本案復經驗估處複核結果，第1項貨物仍維持原定
      價格 (CFR USD/LBR)，第2─5項貨物均改按CIF
      USD2.7/LBR核估」。然查該上開處分及復查決定書皆並未
      載明其以如何之資料請如何之專業商，以如何之方式鑑得
      本件合理行情價格，並附相關證明資料，其逕得出應以前
      開標準核估完稅價格，已有認定事實未依證據違反證據法
      則、未告知原告處分理由及書面行政處分未載明理由之違
      法。再上開函文及原處分既未載明係交由何人為鑑定，並
      無從認定該鑑定人具有專業鑑定能力而足以鑑定系爭貨物
      之合理價格。
（二）次查被告所稱之該專業商是否確實有於同期進口相同之貨
      品？是否為與原告相競業之廠商或同行？如是是否應該迴
      避？其鑑價結果之依據何在？是否有引用或基礎資料錯誤
      之處等，攸關其鑑價結果之正確及公信力、被告是否加以
      專業及合理評估，並無法從被告之行政處分、復查決定及
      訴願決定獲得澄清，則訴願決定對原告之質疑避而不答，
      僅汎稱「驗估處所訪查之專業商係指在該商業領域具有專
      精，並掌握國內外行情之進口商，且經列入『財政部關稅
      總局詢價作業專業鑑價商名冊』中．．．」云云，實令人
      無法信服。被告雖於鈞院庭期中提出乙紙手抄記錄，然前
      揭疑義實無法從該紙文書紀錄中獲得證明，亦看不出任何
      得出該價格之理由與說明，則被告片面提出之紀錄，實不
      足以為本件認定來貨交易價格之依據。以該「不具理由之
      鑑價結果」作為書面行政處分之理由，實質上即有「行政
      處分不具理由」之違法。
（三）事實上依據被告所提出之同期19份進口報單，扣除原告自
      己所申報之進口報單，有12份進口報單所申報之價格低於
      或符合原告所申報之價格行情；雖有6份進口報單高於原
      告所申報之價格行情，然查其中3份報單所申載之貨品，
      係經裁切整齊之貨品，價格自然較高。職是，足證原告所
      申報之價格才符合當時行情，所謂「專業商」之鑑價並不
      專業等情事。
二、關於後批訴願決定部分：
（一）按「進口貨物之完稅價格，不合於第25條、第27條之規定
      核定者，海關得按該貨物出口時或出口前、後銷售至中華
      民國之類似貨物之交易價格核定之。核定時應就交易型態
      、數量及運費等影響價格之因素作合理調整。前項所稱類
      似貨物，指與該進口貨物雖非完全相同。但其生產國別及
      功能相同，特性及組成之原材料相似，且在交易上可為替
      代者」行為時關稅法第28條有明文規定。依據關稅法施行
      細則之規定，出口前、後係指出口前、後30日內，應先敘
      明。再按關稅法施行細則亦明定：「本法第31條所稱合理
      方法，指參酌本法第25條至30條所定核估完稅價格之原則
      ，採用之核估方法。」，因此若要以類似貨物之申報價格
      作為核估完稅價格之參考依據，核定時應參酌行為時關稅
      法第28條之規定「就交易型態、數量及運費等影響價格之
      因素作合理調整」。
（二）本案後批訴願決定之原處分增估補徵原告稅款31,713元，
      無非亦是以系爭貨物經被告依關稅法第14條第1項規定，
      按原告申報之事項，先行徵稅驗放，事後再加審查，嗣經
      被告第1項改依CFR USD1.5/LBR核定，經原告申請復查後
      ，復查駁回。復查決定及訴願決定理由略為「本案貨物原
      申報價格與查得價格相較，其中第2至第5項價格未偏低，
      ．．．，第1項貨物未查得佐證文件證明原申報價格即為
      實際交易價格，自無關稅法第25條規定之適用，又查無關
      稅法第27條至30條規定之資料可資引用，驗估處爰依關稅
      法第31 條之規定，參據另案類似貨物 (國外出口日期：
      92年3月31 日與本案貨物國外出口日期：92年3月20日相
      距未逾1個月)申報之價格CFR USD1.5/LBR核估，於法洵無
      不合」云云。惟查前開理由可議之處略述如下：
    １本件貨物進口報單所申報之5項貨品，係基於同一買賣契
      約所採購，為證明原告所申報之價格係實際交易價格，業
      已提出雙方買賣交易之發貨票、匯出貨款之銀行單據及進
      口報單為證。為何依前開文件可證明系爭進口貨品第2至
      第5項為實際交易價格；然第1項卻「未查得佐證文件證明
      原申報價格即為實際交易價格」？足證矛盾之處。
    ２被告所稱之「洽詢專業商查得合理行情價格」，亦未見於
      行政處分及訴願決定中說明鑑價之經過與結果，以該「不
      具理由之鑑價結果」作為書面行政處分之理由，同樣實質
      上即有「行政處分不具理由」之違法。
    ３縱使原告所申報之進口價格無法依行為時關稅法第25條核
      定，然查被告既係依行為時關稅法第31條之規定，以系爭
      出口報單出口前、後30日內之「類似貨物」核定，自應參
      酌行為時關稅法第28條之規定「就交易型態、數量及運費
      等影響價格之因素作合理調整」。然被告卻逕依該「類似
      貨物」之價格作為增估補徵之依據，並未作「合理之調整
      」，復未見說明理由，該處分顯有違法之處。
    ４訴願決定理由所稱：「該處乃再參核報單AW/BC/92/V547/
      7014、AW/BC/92/W204/7544、AW/BC/92/W407/7519號類似貨
      物申報之價格．．．」，惟前開報單之國外出口日期皆不符
      合系爭出口報單出口前、後30 日內之法定條件，依法即不
      得作為參考之依據。被告引為參考之依據自屬違法。
被告主張：
一、本案前批共5項貨物原申報價格均僅CFR USD2.2/KGM與驗估
    處查得合理行情價格相較偏低，且原告提供之相關資料尚不
    足以證明原申報價格為真正交易價格，無法按關稅法第25
    條第1項規定核估其完稅價格。又查無關稅法第27條及第28
    條之相關資料可資引用，驗估處遂根據原告提供之銷售發票
    換算第1項貨物之完稅價格相當於USD3.68/LBR以上，足證原
    核定價格CFR USD3/LBR並未偏高，應予維持，另第2至5項貨
    物換算完稅價格相當於USD 2.72/LBR，該處爰依關稅法第29
    條第1項之規定，撤銷原核定價格CFR USD3/LBR，改按CIF
    USD2.72/LBR核估，於法洵無不合。
二、另本案後批貨物原申報價格與查得價格相較，來貨中第2至
    第5項價格未偏低，依關稅法第25條之規定，以其原申報價
    格核估完稅價格，惟第1項貨物未查得佐證文件證明原申報
    價格即為實際交易價格，自無關稅法第25條規定之適用，又
    查無關稅法第27條至第30條規定之相關資料可資引用，驗估
    處爰依關稅法第31條之規定，參據另案類似貨物報單第
    AW/BC/92/V060/6003號（國外出口日期：92年3月31日與本
    案貨物國外出口日期：92年3月20日相距未逾1個月）申報之
    價格CFR USD 1.15/LBR核估，亦無不當。
　　理  由
一、按「從價課徵關稅之進口貨物，其完稅價格，以該進口貨物
    之交易價格作為計算根據。」、「前項交易價格，係指進口
    貨物由輸出國銷售至中華民國實付或應付之價格。」、「進
    口貨物之完稅價格，不合於第25條之規定核定者，海關得按
    該貨物出口時或出口前、後銷售至中華民國之同樣貨物之交
    易價格核定之。」、「進口貨物之完稅價格，不合於第25條
    、第27條之規定核定者，海關得按該貨物出口時或出口前、
    後銷售至中華民國之類似貨物之交易價格核定之。」及「進
    口貨物之完稅價格，不合於第25條、第27條、第28條之規定
    核定者，海關得按國內銷售價格核定之。」為關稅法第25
    條第1項、第2項、第27條第1項、第28條第1項及第29條第1
    項所明定。
二、原告分別於91年9月2日及92年4月4日委由宏益報關股份有限
    公司向被告申報進口本案前批紐西蘭產製冷凍羊肉乙批
    及後批加拿大產製冷凍牛雜碎乙批，經被告依關稅法第14
    條第1項規定，按原告應申報之事項，先行徵稅驗放，事後
    再加審查。嗣經驗估處查價結果，前批5項貨物原申報單位
    價格CFR USD 2.2/KGM，均改按CFR USD 3/LBR核估；後批第
    1項貨物原申報單位價格CFR USD 0.8/LBR，改按CFR USD
    1.15/LBR核估，被告乃據以增估補稅，原告不服，於法定期
    限內，申請復查，經驗估處複核結果，被告就前批第1項貨
    物維持原核定價格，第2至5項貨物均改按CIF USD 2.72/LBR
    核估，後批則仍維持原核定價格，原告仍不服，主張如事實
    欄所載。本案所需審究者為本案被告所據以核估完稅價格之
    標準，有否違誤？
三、關於前批部分：
（一）原告雖主張略以其申報之進口價款，有INVOICE及原告匯
      出款項之銀行水單可證，為與出口商買賣契約約定之價格
      ，亦為行為時關稅法第25條第2項所規定之實付或應付價
      格云云。惟查，本案前批共5項貨物原申報價格CFR USD2.
      2/KGM，經驗估處向關稅總局核定在本件進口貨品專業領
      域有專精，並能掌握國內外行情資料之專業廠商查價結果
      為CFR USD3/LB，有查價談話紀錄影本附卷可稽，申報價
      僅3分之1，且原告提供之相關資料尚不足以證明原申報價
      格為真正交易價格，無法按關稅法第25條第1項規定核估
      其完稅價格。又查無關稅法第27條及第28 條之相關資料
      可資引用，遂依驗估處查得價格核估，嗣經原告申請復查
      ，被告依原告提供之國內銷售發票，換算CIF第1項為
      3.68/LB以上，第2-5項為2.72/LB以上相較，約偏低63-73
      ％，有原告提出之國內銷售發票影本附卷可參，被告認為
      原申報價格仍有合理懷疑，第1項來貨原核估價格CFR
      USD3/LB與發票換算價格3.68/LB相較並未偏高，原來價格
      遂予以維持；第2-5項則依行為時關稅法第29條規定改按
      CFRUSD2.72/LB 核估，經核並無不合。
（二）至原告雖質疑專業商之資格一節，經查，本件關稅總局查
      價之專業商，係經該總局核定在系爭進口貨物專業領域有
      專精，並能掌握國內外行情資料之廠商，有該總局證明函
      附卷可稽，此係因進口貨物種類繁多，該總局於其業務上
      為查價需要而核定者，自有其公信力，被告以其資料作為
      核定參考作成核定處分，於法並無不合。原告就此所為之
      指摘，係不明瞭進出口作業方式所致，其主張尚無可採。
      原告另指該鑑價紀錄為不具理由之鑑價結果，作為書面行
      政處分之理由，實質上即有「行政處分不具理由」之違法
      云云，惟查鑑價係鑑定方式之一種，本得以就該事項具有
      專門智識能力之人為證據方法，其鑑定結果僅係作為被告
      核定價格之參考，被告得斟酌決定是否採用，並非當然應
      受其拘束，不生鑑價結果合法與否之問題，原告之主張，
      並無可採。
（三）又在本案國外出口日期91年8月10日前後30日，即9l年7月
      至91年9月自紐西蘭進口與本案申報貨名相同之報單有20
      筆，此20份進口報單，其中只有3份 (包括本案)送關稅總
      局驗估處查價，均經該處查證後改按CFRUSD3.0/LB增估補
      稅，其餘17份報單 (包含本案進口人之另外兩份報單)未
      送該處查價，有被告提出之該20份進口報單影本附卷可參
      ，由於海關係採行抽核制度，未送該處查價之報單，其申
      報價格並未經該處查證核定，自不得作為核價之參考之依
      據。故被告以本案查無適用行為時關稅法第27條「同樣貨
      物」及第28條「類似貨物」規定之相關資料可資採行，亦
      無不合。
四、關於後批部分：
（一）原申報價格與查得價格相較，來貨中第2至第5項價格未偏
      低，依關稅法第25條之規定，按其原申報價格核估完稅價
      格；惟第1項貨物被告以未查得佐證文件證明原申報價格
      即為實際交易價格，無關稅法第25條規定之適用，又查無
      關稅法第27條至第30條規定之相關資料可資引用，驗估處
      依關稅法第31條之規定，參據另案類似貨物報單第AW/BC/
      92/V060/6003號（國外澳洲出口日期：92年3月31日與本
      案貨物國外加拿大出口日期：92年3月20日相距未逾1個月
      ）申報之價格CFR USD 1.15/LBR核估，經核並無不合。
（二）原告雖主張略以同批進口貨物，何以其中第2至第5項採納
      原告之申報價格，另第1項則不採納云云。惟查，原告之
      進口貨物，係五項不同貨物，被告依法本應逐項調查申報
      價格是否屬實，本件第1項即經調查有足認原申報價格為
      不實之證據資料，被告自得依法另行核估，原告所稱有矛
      盾云云，要無可採。
（三）原告另主張縱使原告所申報之進口價格無法依行為時關稅
      法第25條核定，然查被告既係依行為時關稅法第31條之規
      定，以系爭出口報單出口前、後30日內之「類似貨物」核
      定，自應參酌行為時關稅法第28條之規定「就交易型態、
      數量及運費等影響價格之因素作合理調整」。然被告卻逕
      依該「類似貨物」之價格作為增估補徵之依據，並未作「
      合理之調整」，復未見說明理由，該處分顯有違法一節，
      經查，依被告嗣後調查所得之前後期間進口牛筋之報單，
      除原告另有2份報單於申報為CFR USD0.8/LB外，另由美國
      進口之相同名稱貨物，其申報完稅價格在CFR USD1.2/LB
      至1.6/L B之間，亦有被告提出之BC/AA/92/1188/0067、
      AW/BC/92/V547/7014、AW/BC/92/U348/7550、
      AW/BC/92/W294/7544、AW/BC/92/W407/7519 等五份進口
      報單影本附卷可參，又其數量亦在20,000至50,000/LB之
      間，較本件原告僅申報進口10,000/LB為多，又各該進口
      報單對於品質亦無特別申報，足以佐證在價格並無波動期
      間，被告所核定之價格1.15/LB較其餘報單所報單價，並
      無偏高之情事；而運費方面本件平均亦僅USD 0.0614/LB
      ，對價格影嚮不大，是以原告主張未經調整云云，並無可
      採；至原告另主張前開報單之國外出口日期皆不符合系爭
      出口報單出口前、後30日內之法定條件，依法即不得作為
      參考之依據一節，經查，被告並非依行為時關稅法第28條
      規定，以該5份報單價格作為類似貨物價格核估，而係依
      同法第31條規定核估者，原告以其國外出口日期皆不符合
      系爭出口報單出口前、後30日內主張，亦有錯誤，而為無
      可採。
（四）至原告雖質疑專業商之資格部分，已如上述，茲不贅述。
五、從而，本件原處分並無違誤，訴願決定予以維持，亦無不合
    ，原告起訴意旨為無理由，應予駁回。
六、兩造其餘之主張陳述，核與上開結論不生影響，爰不予一一
    論述，附此敘明。
據上論結，本件原告之訴為無理由，爰依行政訴訟法第98條第3項
前段，判決如主文。
中　　華　　民　　國　　94　　年　 　7　　月　　8　　 日
                            第五庭審判長法  官   張瓊文
                                        法  官　 劉介中
                                        法  官　 黃清光
上為正本係照原本作成。
如不服本判決，應於送達後20日內，向本院提出上訴狀並表明上
訴理由，如於本判決宣示後送達前提起上訴者，應於判決送達後
20日內補提上訴理由書（須按他造人數附繕本）。
中　　華　　民　　國　　94　　年　 　7　　月　　8　　 日
                                        書記官   楊子鋒
